臺灣高雄地方法院民事判決　　　　　　 100年度簡上字第15號
上　訴　人　阮氏德
訴訟代理人　方勝東
被上訴人　　合作金庫商業銀行股份有限公司
法定代理人　劉燈城
訴訟代理人　陳朝裕
　　　　　　林炳陽
　　　　　　林仁勇
上列當事人間第三人異議之訴事件，上訴人對於民國99年10月15
日本院高雄簡易庭99年度雄簡字第1862號第一審判決提起上訴，
本院於民國100 年4 月7 日言詞辯論終結，判決如下：
    主      文
上訴駁回。
第二審訴訟費用由上訴人負擔。
    事實及理由
一、上訴人起訴主張：被上訴人以對於訴外人簡志森給付借款民
    事確定判決為執行名義，聲請就簡志森在日盛證券股份有限
    公司（下稱日盛公司）高雄分公司所開設帳號4448-6號交易
    帳戶（下稱系爭帳戶）內如附表所示之股票14張共14,000股
    （下稱系爭股票）強制執行，經本院99年司執字第63937 號
    執行事件予以扣押在案。惟系爭股票係伊於民國99年4 月30
    日出資新臺幣（下同）50萬元委託簡志森幫忙購買，並登記
    在簡志森名下，而與之成立借名契約，並以簡志森之名義於
    日盛高雄分公司開設系爭帳戶為買賣股票行為，上開帳戶全
    委由簡志森買進賣出，賣出股票之獲利，則雙方平分，系爭
    股票資金既全由上訴人支出，應屬上訴人所有，而無使簡志
    森取得實質所有權之意，又簡志森亦於99年8 月20日與伊調
    解成立，願將系爭股票返還於伊，股票實為上訴人所有，上
    訴人自得提起第三人異議之訴，請求上開執行事件就系爭帳
    戶內股票之執行程序予以撤銷。並聲明：本院99年司執字第
    63937 號執行事件，就簡志森名下系爭股票所為扣押之強制
    執行程序應予撤銷。
二、被上訴人則以：縱上訴人與簡志森間有借名契約存在，惟債
    權債務相對性原則，借名登記僅拘束當事人，依財產公示原
    則，上訴人不得對被上訴人主張系爭股票為其所有，僅得依
    其內部關係，享有請求簡志森返還系爭股票之債權，系爭股
    票既全登記在簡志森名下，受其支配管理，伊善意信賴此一
    占有外觀而指封，是上訴人之主張自不得排除被上訴人之強
    制執行；況簡志森與上訴人間是否存有信託或借名契約，亦
    有疑義等語。並聲明：上訴人之訴駁回。
三、原審審理結果，認上訴人之訴為無理由，判決駁回其起訴。
    上訴人不服，提起上訴，除援用原審之陳述外，另補充：上
    訴人並未積欠被上訴人債務，且不知簡志森曾因擔任他人之
    保證人而積欠被上訴人債務，為善意第三人，否則絕不敢拿
    錢給簡志森代購股票。又上訴人名下有土地450 坪、房子1
    棟，且經營燒臘店多年，確有資力交付50萬元委託簡志森代
    為購買股票等語。並於本院聲明：(一)原判決廢棄；(二)本院99
    年司執字第63937 號執行事件，被上訴人就簡志森名下系爭
    股票所為扣押之強制執行程序應予撤銷。
四、上訴人主張被上訴人以簡志森積欠債務為由，以宜蘭地方法
    院88年度重訴字第69號確定判決及91年執字6066號債權憑證
    ，聲請本院99年司執字第63937 號執行事件扣押簡志森名下
    如附表所示之股票14張共14,000股之事實，有本院民事執行
    處99年6 月24日雄地高99司執地字第63937 號執行命令1 紙
    在卷足憑（見原審卷第18頁），復為被上訴人所不爭執，堪
    信為真實。惟上訴人主張系爭股票係伊於99年4 月30日委託
    簡志森幫忙購買，由伊以現金出資50萬元，並登記在簡志森
    名下，而與之成立借名登記契約，系爭股票實為伊所有，詎
    被上訴人不察竟誤予查封拍賣之事實，則為被上訴人所否認
    ，並認上訴人並無足以排除強制執行之權利。是本件所應審
    究者厥為，上訴人是否有足以排除強制執行之權利，被上訴
    人扣押系爭股票是否合法。經查：
  (一)按第三人就執行標的物有足以排除強制執行之權利者，得於
    強制執行程序終結前，向執行法院對債權人提起異議之訴。
    強制執行法第15條前段定有明文。又強制執行法第15條，所
    謂就執行標的物有足以排除強制執行之權利者，係指對於執
    行標的物有所有權、典權、留置權、質權存在情形之一者而
    言( 最高法院44年度臺上字第721 號判例意旨參照) 。
  (二)次按「借名登記」者，謂當事人約定一方將自己之財產以他
    方名義登記，而仍由自己管理、使用、處分，他方允就該財
    產為出名登記之契約，應賦予無名契約之效力（最高法院98
    年度臺上字第76號判決意旨參照）。次按記名股票，由股票
    持有人以背書轉讓之，並應將受讓人之姓名或名稱記載於股
    票；公司股份之轉讓，不得以章程禁止或限制之；股份之轉
    讓，非將受讓人之姓名或名稱及住所或居所，記載於公司股
    東名簿，不得以其轉讓對抗公司；公司法第164 條、第163
    條第1 項本文及第165 條第1 項分別定有明文。準此，記名
    股票轉讓時，應由股票持有人於股票背面記載受讓人之姓名
    或名稱，並簽名或蓋章後交付受讓人，是記名股票之轉讓，
    須以記名背書轉讓，於當事人間方生移轉效力，並得以其轉
    讓為對抗公司以外之第三人。
  (三)查上訴人主張其曾交付50萬元予簡志森委託代購股票之事實
    ，業據上訴人提出委託書在卷為證（見原審卷第6 頁），且
    經證人簡志森於原審證述上訴人確有於99年3 、4 月間出資
    委託其幫忙投資股票等語（見原審卷第36頁），故上訴人上
    開主張，固非無據。然簡志森所有系爭證券帳戶係在83年5
    月4 日即已開戶，並陸續進行股票交易，有日盛公司100 年
    1 月25日證字第10030006030 號回函暨所檢附交易明細在卷
    可證（見本院卷第16至27頁），足徵簡志森所有之系爭帳戶
    本非因上訴人投資所需而為設立；另由上開交易明細可知，
    簡志森係於1.99年4 月22日及26日，分別買入大傳股票5,00
    0 及1,000 股，再於99年5 月12日賣出2,000 股；2.於99年
    5 月11日買入東浦股票2,000 股，於99年5 月20及25日分別
    賣出各2,000 股，再於5 月27日及28日分別買入2,000 、1,
    000 股；3.於99年5 月21日、6 月7 日、6 月22日買入欣興
    電各1,000 股；4.於99年5 月25日買入旺宏2,000 股，則關
    於大傳股票部分，簡志森係在先前即已買入，並非在上訴人
    主張99年4 月30日交付現金後才購買，至於欣興電、旺宏股
    票部分，則在99年5 月底、6 月間才買入，另外東浦股票部
    分則是在99年5 月間陸續買入、賣出，顯見上開股票之買賣
    ，本係簡志森自行操作（決定買入或賣出），並非簡志森因
    收取上訴人之現金後，而因上訴人之委託買入持有，故與上
    訴人之上開主張已有不合。另觀之簡志森於原審證述：因其
    有在玩股票，所以跟上訴人講，上訴人說其有些錢可以投資
    ，要出資和其一起玩，如果有賺的話，看賺多少再平分，並
    無約定何時將股票返還登記給上訴人，就是有獲利就平分等
    語（見原審卷第36、37頁），及上訴人於本院審理中自陳伊
    委託簡志森購買股票並未指定欲向何券商購買何股票，因伊
    不懂股票，且與簡志森為好友，故只有拿錢請其幫忙買股票
    ，是簡志森跟伊說哪些被扣押之股票是其幫伊買的等語（見
    本院卷第65、66頁），而簡志森除上開帳戶外，另於元大證
    券股份有限公司六合分公司亦設立有證券委託帳戶從事股票
    買賣（見執行卷），是在上訴人未委託簡志森應向何證券商
    購買，且簡志森所有之系爭帳戶亦非因上訴人投資所需而為
    設立，乃係簡志森自行擁有，系爭股票又均係由簡志森自行
    決定買入或賣出，上訴人並未實際參與決策，足認系爭股票
    並非為上訴人特定購買之標的，且系爭股票自始至終均由簡
    志森所持有，而未曾移轉予上訴人，上訴人未曾持有表彰股
    權之系爭股票甚明，上訴人既從未持有系爭股票，當無可能
    由其自己就此項財產進行管理、處分之權能，是綜上以觀，
    上訴人縱或曾為交付50萬元委託簡志森代為購買股票，但核
    其性質，應僅屬委託代操之法律關係，而非上訴人主張之借
    名登記契約甚明。
  (四)上訴人並無法證明系爭股票為其所有，且其與簡志森就系爭
    股票並未成立借名登記契約，已如前述，縱簡志森曾於調解
    時承諾將系爭股權無條件移轉過戶予上訴人，惟簡志森既未
    踐行將系爭股票轉讓予上訴人之程序，揆諸首揭說明，系爭
    股票並未在上訴人與簡志森間生所有權移轉之效力，即在法
    律上簡志森仍為系爭股票之所有權人，而非上訴人所有，則
    上訴人主張其為系爭股票之實際所有人，請求撤銷對系爭股
    票所為強制執行程序，自屬無據。
五、綜上所述，上訴人主張：伊為系爭股票之實際所有人，與簡
    志森就系爭股票有借名登記契約之法律關係，為不可採。上
    訴人既無足以排除強制執行之權利，且被上訴人扣押系爭股
    票亦無不法之情。從而，上訴人依強制執行法第15條前段之
    規定，對被上訴人提起第三人異議之訴，請求撤銷對系爭股
    票所為強制執行程序為無理由，不應准許。原審為上訴人敗
    訴之判決，核無不合。上訴意旨指摘原判決不當，求予廢棄
    改判，為無理由，應予駁回。
六、兩造其餘攻擊、防禦方法及所提證據，經審酌後，核與判決
    結果無影響，爰不逐予一一論列，併此敘明。
七、據上論結，本件上訴為無理由，依民事訴訟法第436  條之1
    第3項 、第449 條第1 項、第78條，判決如主文。
中    華    民    國    100   年    4     月    21    日
                  民事第六庭    審判長法  官  楊國祥
                                      法  官  李怡諄
                                      法  官  曾子珍
以上正本係照原本作成。
本判決不得上訴。
中    華    民    國    100   年    4     月    21    日
                                      書記官  何慧娟
附表：
┌──┬──┬──┬────┬────┬───┬───┐
│編號│證券│證券│股票數量│證券公司│持有人│交易帳│
│    │代號│名稱│（股）  │        │      │戶帳號│
│    │    │    │        │        │      │      │
├──┼──┼──┼────┼────┼───┼───┤
│001 │2337│旺宏│2000    │        │      │      │
├──┼──┼──┼────┤日盛證券│      │      │
│002 │3037│欣興│3000    │股份有限│簡志森│4448-6│
├──┼──┼──┼────┤公司    │      │      │
│003 │3290│東浦│3000    │        │      │      │
├──┼──┼──┼────┤        │      │      │
│004 │6119│大傳│6000    │        │      │      │
└──┴──┴──┴────┴────┴───┴───┘